臺灣高雄地方法院刑事判決　　　　　　　96年度易字第1085號
公　訴　人　臺灣高雄地方法院檢察署檢察官
被　　　告　葉勝賓
上列被告因詐欺案件，經檢察官提起公訴（95年度偵緝字第3096
號），本院判決如下：
    主  文
葉勝賓幫助意圖為自己不法之所有，以詐術使人將本人之物交付
，處有期徒刑肆月，如易科罰金，以銀元參佰元即新臺幣玖佰元
折算壹日，減為有期徒刑貳月，如易科罰金，以銀元參佰元即新
臺幣玖佰元折算壹日。
    事  實
一、葉勝賓雖知國內社會上層出不窮之詐騙集團或不法份子為掩
    飾其不法行徑，避免執法人員之追究及處罰，經常利用他人
    之存款帳戶掩人耳目，因此，在客觀上可以預見一般取得他
    人帳戶使用之行徑，常與行財產犯罪有密切關連，竟以縱有
    人持其存款帳戶作為詐騙之犯罪工具，亦不違其本意之幫助
    犯意，於民國91年7 月下旬某日，自報上得知可出租金融帳
    戶牟利之訊息，即將其於91年7 月5 日在泛亞商業銀行高雄
    分行開立之帳號000000000000帳戶（下稱上開帳戶）之存簿
    、金融卡及密碼、印章，在高雄市九如路與大順路口附近，
    以1 帳戶租用3 個月為新臺幣（下同）1000元之代價，出租
    予姓名年籍均不詳之成年女子，嗣再由該女子將上開帳戶存
    摺等物輾轉交付詐欺集團使用，俟該詐欺集團真實年籍姓名
    不詳之成員基於共同詐欺之概括犯意，於91年7 月29日，以
    發送簡訊方式向張毓桂佯稱：因獲得三獎50萬元請速撥認證
    專線00000000000 云云，致張毓桂與邱淑娟陷於錯誤，遂依
    指示陸續將100 萬至150 萬不等金額匯至詐欺集團指定之帳
    戶，詐欺集團成員旋於當日或翌日以金融卡提領現款方式取
    款，無法提領現款部分，又分別於91年8 月20日、91年8 月
    30日、91年9 月17日分3 次共將30萬元匯至上開帳戶後，再
    提領一空。嗣張毓桂發覺受騙，始報警處理。
二、案經臺灣臺北地方法院檢察署呈請臺灣高等法院檢察署令轉
    臺灣高雄地方法院檢察署檢察官偵查起訴。
    理  由
壹、程序方面              
    本案被告葉勝賓對於證人即被害人張毓桂、邱淑娟於警詢之
    陳述，及匯款委託書與回條聯、存、匯款及資金流向一覽表
    等書證，知有刑事訴訟法第159條第1項不得為證據之情形，
    於本院審理時，均未聲明異議，依法自應視為被告同意上開
    證人於警詢中所為之陳述及上開書證得作為證據，本院審酌
    前開證人於警詢中所為陳述，距離本案查獲時間甚近，記憶
    應最為清晰可靠，又前開書證作成時之狀況，距離本案查獲
    時間甚近，上開書證作成時之情況亦均屬正常，並均與本案
    相關之待證事實具有關連性，是認前開證人於警詢中所為之
    陳述及上開書證為適當，依刑事訴訟法第159 條之5 第2項
    之規定，認具證據能力。
貳、實體方面
一、訊據被告葉勝賓固坦承有將上開所有銀行帳戶存摺及提款卡
    、密碼及印章出租提供予姓名年籍不詳之成年女子使用（見
    本院卷第53頁），惟矢口否認有幫助詐欺犯行，辯稱：伊當
    時是因沒有錢吃飯，看報紙有登出租存摺帳戶，當時是3 個
    月1,000 元，伊認為可以有一些現金吃飯，所以就出租，便
    把伊之存簿、提款卡、密碼、印章等物都拿給該名女子使用
    ，不知她會將帳戶如此使用云云。
二、經查：
  (一)上開泛亞商業銀行高雄分行開立之帳號000000000000帳戶係
    由被告所申設，為被告所自承，並有泛亞商業銀行高雄分行
    92年6 月19日（92）泛高發字第1337號函檢送被告葉勝賓開
    戶資料影本及91年8 、9 月交易往來明細（見警卷第68頁反
    面至70頁）、被告存款消戶帳號查詢單、寶華商銀高雄分行
    96 年1月18日（96）寶華高發字第13號函及同年2 月5 日（
    96）寶華高發字第050 號函分別檢送被告上開帳號存摺存款
    往來明細查詢報表、上開帳號開戶基本資料各1 份可佐（見
    偵緝卷第28頁、第29至31頁、第37頁、第38頁）；又證人張
    毓桂、邱淑娟因遭詐騙集團成員詐騙，乃依指示將款項分別
    匯款至詐欺集團成員指定之帳戶，其中無法提領現款部分，
    並分別於91年8 月20日、91年8 月30日、91年9 月17日分3
    次共計30萬元匯入上開被告金融帳戶之情，亦據證人張毓桂
    、邱淑娟於警詢中證述甚詳，並有卷附匯款委託書與回條聯
    、張毓桂及邱淑娟之存、匯款及資金流向一覽表及被告所有
    上開帳戶交易清單各1 紙附卷可稽（見警卷第27至40頁）。
    而上開匯入被告上開帳戶之3 筆款項，其後亦已由不詳姓名
    、年籍之人提領完畢，亦有被告上開帳戶往來交易明細在卷
    可憑（見偵緝卷第30、31頁），足證被告開立之上開帳戶，
    確已由詐騙集團成員用以充作詐騙證人張毓桂、邱淑娟所得
    之匯款帳戶甚明。
  (二)按金融帳戶為個人之理財工具，而現今臺灣社會，因政府開
    放金融業申請設立，一般民眾皆可以存入最低開戶金額之方
    式自由申請開設金融帳戶，並無任何特殊之限制，因此一般
    人申請存款帳戶極為容易而便利，且得同時在不同金融機構
    或郵局申請多數存款帳戶使用，並無使用他人帳戶之必要，
    此為一般日常生活所熟知之常識，故除非充作犯罪使用，並
    藉此躲避警方追緝，一般正常使用之存款帳戶，並無向他人
    租用或購買帳戶存摺及提款卡之必要。何況，一般存款帳戶
    ，攸關存戶個人財產權益之保障，專屬性甚高，衡諸常理，
    若非與本人有密切關係，不可能提供個人帳戶供他人使用，
    縱有交付個人帳戶予他人使用之特殊情形，亦必會先行瞭解
    他人使用帳戶之目的始行提供，被告竟未詳問姓名不詳之成
    年女子之借用帳戶用途，以及何以其無法使用自己之帳戶，
    即將上開帳戶存摺、金融卡、密碼及印章提供該名女子，已
    與常情不符。
  (三)又參以坊間報章雜誌及其他新聞媒體，對於以簡訊通知中獎
    、刮刮樂、假退稅真詐財或假綁票真詐財之不法犯罪集團，
    經常利用大量收購之他人存款帳戶，以隱匿其等詐欺取財犯
    罪之不法行徑，規避執法人員之查緝，並確保因自己犯罪所
    得之財物，類此在社會上層出不窮之案件，亦多所報導及再
    三披露，是避免此等專屬性甚高之物品被不明人士利用為與
    財產有關之犯罪工具，亦應為一般生活認知所應有之認識，
    被告於行為時，為具有相當智識及生活閱歷之人，對此社會
    現狀，自應知之甚詳；且由被告供稱該名女子向伊承租帳戶
    3個月，請伊於3個月後即向銀行掛失乙情（見本院卷第53頁
    ）觀之，若非非法使用，何以須要求被告於出租後3 個月前
    往掛失之理，是衡情被告理應推知該女子收集帳戶乃係利用
    為與財產有關之犯罪工具。是縱無證據證明被告明知該女子
    及所屬詐欺集團之犯罪態樣，然就該名女子已將被告提供之
    上開帳戶供作本身或所屬之詐欺集團詐欺取財之用，並藉以
    方便取得贓款及掩飾其詐欺犯行不易遭人查緝，顯不違反被
    告之本意，被告自有幫助上開詐欺集團詐欺取財之未必故意
    。被告空言辯稱不知該女子會將帳戶如此使用云云，自無足
    採。是被告上揭犯行，洵堪認定，自應依法論科。
四、論罪、科刑： 
  (一)被告於行為後，如附表所示之相關法律均業經變更，並俱於
    95年7 月1 日施行，玆經整體比較結果，裁判時法並未較為
    有利，從而依刑法第2 條第1 項規定，自應適用各該行為時
    法，亦即修正前法至明。又按刑法上之幫助犯，係對於犯罪
    與正犯有共同之認識，而幫助之意思，對於正犯資以助力，
    而未參與實施犯罪之行為者而言（最高法院75年度臺上字第
    1509號、84年度臺上字第5998號、88年度臺上字第1270號判
    決參照）；是以，如未參與實施犯罪構成要件之行為，且係
    出於幫助之意思提供助力，即屬幫助犯，而非共同正犯。本
    案被告雖提供上開帳戶予姓名年籍不詳之成年女子之詐騙集
    團成員使用，嗣並使所屬之詐欺集團用以詐欺取財，致被害
    人張毓桂、邱淑娟受騙而遭盜轉帳，影響其權益，然被告並
    未參與實施詐術之行為，且亦無證據證明被告參與實施詐欺
    取財犯行之構成要件行為，是被告之行為，僅係參與詐欺取
    財構成要件以外之行為，自應論以幫助犯，而非共同正犯。
  (二)是核被告葉勝賓所為，係基於幫助他人犯詐欺罪之不確定故
    意，而參與實施構成要件以外之行為，係犯刑法第30條第1 
    項、第339條第1項之幫助詐欺取財罪。被告以一幫助行為，
    數人連續受害，為幫助連續詐欺，仍僅成立一幫助詐欺罪。
    又被告幫助他人犯詐欺取財罪，應依刑法第30條第2 項之規
    定，按正犯之刑減輕之。
  (三)爰審酌被告僅因經濟狀況不佳，即將所有帳戶出租提供予詐
    騙集團成員使用，致被害人張毓桂、邱淑娟受騙而將款項匯
    入指定之帳戶，其中部分款項再匯入被告帳戶，而影響被害
    人權益，且被告提供上開帳戶資料供他人使用，使不法之徒
    得以掩飾詐騙犯行，逃避檢警查緝，獲取不法暴利，進而破
    壞社會互信，助長詐騙歪風，尤其增加查緝犯罪及被害人尋
    求救濟之困難，犯罪後復未全部坦認犯行，亦未與被害人達
    成和解，實屬不該，惟念被告前無不良前科紀錄，有臺灣高
    等法院被告前案紀錄表1 份在卷可稽，素行非劣，並斟酌被
    告提供帳戶之所得僅1 千元等一切情狀，量處如主文所示之
    刑，並諭知易科罰金之折算標準。
  (四)又被告所為上開犯行，其犯罪時間為91年7 至9 月間，係在
    96年4 月24日以前，依中華民國96年罪犯減刑條例第2 條第
    1 項第3 款之規定，應將宣告刑減為二分之一，爰減為有期
    徒刑2 月，並諭知易科罰金之折算標準，以資懲儆。
  (五)至被告所有供本件詐騙匯款使用之前揭帳戶存摺及提款卡等
    物，雖係被告幫助犯罪所用之物，惟並未扣案，且非違禁物
    ，又被告於提供予他人使用後，在本案為警查獲時，該帳戶
    又已列為警示帳戶，是該帳戶應已遭詐欺集團成員丟棄而滅
    失，爰不另為沒收之宣告，併予敘明。
據上論斷，應依刑事訴訟法第299 條第1 項前段、刑法第2 條第
1 項、第30條第1 項前段、第2 項、第339 條第1 項、修正前刑
法第41條第1 項前段，中華民國96年罪犯減刑條例第2 條第1 項
第3 款、第7 條第1 項，修正前罰金罰鍰提高標準條例第2 條，
刑法施行法第1 條之1 ，處如主文所示之刑。
本案經檢察官鄧藤墩到庭執行職務。
中    華    民    國    96    年    7    月    19     日
                  刑事第十庭  審判長法  官  陳玉聰
                                    法  官  鄭凱文
                                    法  官  楊淑珍  
以上正本證明與原本無異。
如不服本判決，應於判決送達後10日內，向本院提出上訴狀。
中    華    民    國    96    年    7    月    19     日
                                    書記官  陳憶萱
附錄本案論罪科刑法條
刑法第339 條第1 項
意圖為自己或第三人不法之所有，以詐術使人將本人或第三人之
物交付者，處5 年以下有期徒刑、拘役或科或併科1000元以下罰
金。 
┌───────────────────────────────────────────────┐                
│附表：                                                                                        │                
├──────┬─────────────┬─────────────┬───────┬────┤
│相關變更條文│行為時法（下稱舊法）之內容│裁判時法（下稱新法）之內容│比  較  理  由│備    註│
├──────┼─────────────┼─────────────┼───────┼────┤
│【罰金刑下限│罰金：（銀元）1 元以上。  │罰金：新臺幣1000元以上…。│罰金刑之下限，│舊法有利│
│之變更】刑法│                          │                          │由銀元10元（亦│        │
│第33條第5款 │                          │                          │經提高）即新臺│        │
│            │                          │                          │幣30元，提高為│        │
│            │                          │                          │新臺幣1000元  │        │
├──────┼─────────────┼─────────────┼───────┼────┤  
│【易科罰金折│犯最重本刑為5 年以下有期徒│犯最重本刑為5 年以下有期徒│易科罰金折算標│舊法有利│
│算標準變更】│刑以下之刑之罪，而受6 個月│刑以下之刑之罪，而受6 個月│準由銀元300 元│        │
│修正前刑法第│以下有期徒刑或拘役之宣告…│以下有期徒刑或拘役之宣告者│即新臺幣900 元│        │
│41條第1 項前│得以（銀元，下同）1 元以上│，得以新臺幣1000元、2000元│，提高為以新臺│        │
│段、修正前罰│3 元以下折算1 日，易科罰金│或3000元折算1 日，易科罰金│幣1000元、2000│        │
│金罰鍰提高標│。依刑法第41條易科罰金…就│。                        │元或3000元折算│        │
│準條例第2 條│其原定數額提高為100 倍折算│                          │1日           │        │
│→現行刑法第│1 日；法律所定罰金數額未依│                          │              │        │
│41 條 第1 項│本條例提高倍數，或其處罰法│                          │              │        │
│前段        │條無罰金刑之規定者，亦同。│                          │              │        │
╠══════╪═════════════╧═════════════╧═══════╧════╡  
║整體比較結果│舊法之最低刑度與易科罰金之折算標準均較低，較為有利。                            │
╰══════╧════════════════════════════════════════╛